臺灣雲林地方法院民事判決　　　　　　　93年度簡上字第62號
上　訴　人　丙○○
訴訟代理人　乙○○
被　上訴人　甲○○
上列當事人間請求給付票款事件，上訴人對於中華民國93年8 月
31日臺灣雲林地方法院斗六簡易庭93年度六簡字第154 號第一審
判決提起上訴，本院於民國94年2 月23日言詞辯論終結，判決如
下：
    主  文
原判決關於命上訴人給付超過新台幣壹拾貳萬元部分，及該部份
假執行之宣告，暨訴訟費用之裁判均廢棄。
上開廢棄部分，被上訴人在第一審簡易之訴及其假執行之聲請均
駁回。
其餘上訴駁回。
第一、二審訴訟費用由上訴人負擔三分之二，餘由被上訴人負擔
。
    事實及理由
一、被上訴人起訴主張：其持有被告丙○○簽發、訴外人乙○○
    背書，付款人為合作金庫銀行林內分行，發票日為民國92年
    6 月30日，票號SK0000000 號、面額新台幣（下同）22萬元
    之支票乙紙（以下簡稱系爭支票），詎經被上訴人屆期提示
    ，竟遭以存款不足為由退票，嗣經被上訴人多次催討，均未
    獲清償，為此，本於票據之法律關係請求上訴人丙○○給付
    給付上開金額及法定遲延利息。又被上訴人前委託訴外人尹
    燕平幫忙向他人催討68萬元之債務，訴外人尹燕平又委託乙○○代為催討，乙○○於取得催討款項後，並未將款項交給
    被上訴人，嗣經雙方協調，扣除應給付予乙○○之代收費用
    68,000元後，由訴外人乙○○交付系爭22萬元之支票與被上
    訴人，此外，乙○○尚欠被上訴人392,000 元，因乙○○表
    示392,000 元部分要按月清償，故而，乙○○雖曾陸續轉帳
    101,000 元至被上訴人之帳戶內，然上開101,000 元係乙○○用以清償其另積欠被上訴人392,000 元之款項，並非用以
    清償本件系爭票款等語。
二、上訴人則以：其與被上訴人間並無債務關係，系爭支票係訴
    外人乙○○向其借票，並於支票背面背書後，交予被上訴人
    以清償訴外人乙○○積欠被上訴人之款項；而訴外人乙○○
    事後已陸續清償被上訴人16萬元，其中10萬元係以匯款方式
    匯入原告於臺中商業銀行之帳戶內，其餘6 萬元則係以現金
    清償。又訴外人乙○○與被上訴人甲○○間，除系爭支票款
    項債務外，別無其他債務關係存在，被上訴人甲○○主張上
    訴人乙○○尚積欠被上訴人甲○○392,000 元之款項，並不
    實在等語，資為抗辯。
三、原審對於被上訴人之請求，判決被上訴人全部勝訴，並准為
    假執行之宣告，上訴人全部聲明不服，求為廢棄原判決，並
    駁回被上訴人在第一審之訴；被上訴人則求為判決駁回上訴
    。
四、本件被上訴人主張其執有上訴人所簽發，付款人為合作金庫
    銀行林內分行，發票日為92年6 月30日，票面金額22萬元之
    支票一紙，經被上訴人屆期提示竟遭退票之事實，業據其提
    出系爭支票一紙及退票理由單二紙為證，並為上訴人所不爭
    執，自堪信為真實。至被上訴人請求上訴人給付系爭票款及
    法定遲延利息，則為上訴人拒絕，並以前揭情詞置辯。是本
    件之爭執點厥在於上訴人是否確已清償系爭票款債務？清償
    款項若干？上訴人得否拒絕給付系爭票款？
五、按消費借貸之借用人主張借款業已清償，而貸與人主張借用
    人此項清償之款項，係屬另筆債務，並非系爭借款時，依舉
    證責任分配之原則，應由貸與人就另筆債務之存在負舉證責
    任（最高法院73年度台上字第2383號判決意旨參照）。本件
    上訴人主張系爭票款債務，前經上訴人以匯款方式，陸續匯
    款101,000 元至被上訴人於台中商業銀行之帳戶內，其中10
    萬元為本金，1,000 元為利息之事實，為被上訴人所不爭執
    ，堪信為真實。至被上訴人主張上訴人匯款101,000 元部分
    ，係用以清償另筆392,000 元之債務等語，則為上訴人所否
    認，經查，被上訴人主張上訴人所積欠392, 000元債務，係
    以其之前曾委託乙○○代為收取68萬元之款項，因乙○○未
    於收取款項後，將款項全數交與被上訴人，嗣後，乙○○始
    交付系爭支票予被上訴人，而68萬元款項於扣除票款22萬元
    及代收款項費用68,000元後，餘額392,000 元即上訴人所積
    欠被上訴人之另筆債務。然則，依被上訴人所述，則積欠上
    訴人392,000 元款項之債務人應係乙○○，而非本件支票之
    發票人即上訴人丙○○。再者，被上訴人主張乙○○積欠伊
    68萬元之債務，雖據其提出臺灣高等法院台中分院89年度上
    字第309 號判決一份為證，然觀之上開判決內容，其係判決
    訴外人謝再旺應給付訴外人鄭蒼文68萬元及法定遲延利息，
    亦與本件被上訴人甲○○無關，自無從以上開判決進而認定
    上訴人確曾積欠被上訴人另筆392,000 元款項之債務。據此
    ，被上訴人既未能舉證證明其與上訴人丙○○間另有他筆債
    務存在之事實，則被上訴人抗辯上訴人所清償之101,000 元
    款項係另筆債務云云，自不足採。
六、次按當事人主張有利於己之事實者，就其事實，有舉證責任
    ，民事訴訟法第277 條定有明文。本件上訴人另主張其曾以
    現金清償系爭票款6 萬元等語，為被上訴人所否認，是依上
    開規定，上訴人自應就其以現金清償系爭票款債務6 萬元之
    事實負舉證責任，然查上訴人就其確有以現金清償6 萬元系
    爭票款債務之事實，並未能舉證以實其說，其空言主張有以
    現金清償系爭票款6萬元云云，自難採憑。
七、綜上所述，上訴人已清償被上訴人101,000 元之款項中，除
    其中1,000 元為利息，為兩造所不爭執外，其餘10萬元部分
    ，兩造既未特別約定抵充之順序，依民法第323 條規定自應
    抵充原本。以此計算，則上訴人應仍積欠被上訴人12萬元及
    法定遲延利息。
八、從而，被上訴人本於票據之法律關係，請求上訴人給付22萬
    元，及自93年5 月28日起至清償日止，按年息百分之六計算
    之利息，於12萬元及自93年5 月28日起算之法定遲延利息部
    分，為有理由，應予准許。逾此部分所為之請求，為無理由
    ，應予駁回。又上開應准許部分，係命清償票據債務之判決
    ，應依職權宣告假執行。至於被上訴人敗訴部分，其假執行
    之聲請失所附麗，應併予駁回。原審就超過上開應准許部分
    ，為上訴人敗訴之判決，並為假執行之宣告，自有未洽。上
    訴意旨就此部分指摘原判決不當，求予廢棄改判，為有理由
    。至於上開應准許部分，原審判命上訴人給付，並為假執行
    之宣告，核無違誤，上訴意旨，就此部分，仍執陳詞，指摘
    原判決不當，求予廢棄，為無理由，應駁回其上訴。
九、據上論結，本件上訴為一部有理由，一部無理由，依民事訴
    訟法第436 條之1 第3 項，第450 條，第449 條第1 項，第
    79條，判決如主文。
中　　華　　民　　國　　94　　年　　3 　　月　　9 　　日
                  民事第二庭    審判長　陳宏卿
                                法  官　陳秋如
                                法  官  冷明珍
以上正本係照原本作成。
不得上訴。
中　　華　　民　　國　　94　　年　　3 　　月　　9　　日
                                書記官　朱克文
